臺灣臺北地方法院刑事判決　　　　　　　　　　　　九十二年度交易字第三八六號
　　公　訴　人　臺灣臺北地方法院檢察署檢察官
　　被　　　告　乙○○
　　選任辯護人　鄭勝助律師
右列被告因過失傷害案件，經檢察官提起公訴（九十二年度偵字第六八五五號），本
院判決如左：
    主    文
乙○○因過失傷害人致重傷，處有期徒刑陸月，如易科罰金，以佰元折算壹日。
    事    實
一、乙○○於民國九十二年一月十五日凌晨一時四十三分許，駕駛車牌號碼ＤＣ－九
    三二八號自用小客車，沿臺北市○○○路南向北方向內側車道行駛，行經該路段
    與樂群二路交岔路口，擬由南向北方向直行通過路口，原應注意行車速度，依速
    限標誌或標線之規定，無標誌或標線者，行車時速不得超過五十公里，且汽車行
    駛時，駕駛人應注意車前狀況、隨時採取必要之安全措施，而當時天氣晴、夜間
    有照明、視距良好，市區○○道路乾燥、無缺陷及障礙，行車管制號誌運作正常
    ，依其智識、能力，又不能注意之情事，詎乙○○竟疏未注意車前狀況，且因深
    夜車輛稀少，即貿然以逾每小時六十公里之速度高速行駛，適有劉婷婷（七十三
    年四月十九日生）違規騎乘號牌遺失、未懸掛號牌之車牌號碼ＪＡＵ－二０六號
    重型機車後載友人丙○○，沿臺北市○○○路由東向西方向行駛，行近該路段與
    敬業三路交岔路口、尚未到達路口東向西方向停止線之際，亦疏未注意汽機車行
    駛至交岔路口，應遵守燈光號誌之指示，而車輛面對行車管制號誌圓形紅燈表示
    禁止通行、不得超越停止線或進入路口，因深夜車輛稀少且急欲趕往所就讀之實
    踐大學臺北校區複製電腦程式，即貿然闖越紅燈、跨越停止線、進入路口，嗣劉
    婷婷、丙○○所乘機車進入路口約六公尺，乙○○所駕車輛亦高速接近並進入路
    口，乙○○察見前方劉婷婷、丙○○所乘機車時，已閃煞不及，乙○○所駕車輛
    前車頭遂猛力撞擊劉婷婷、丙○○所乘機車左側車身，乙○○所駕車輛並向北推
    移劉婷婷、丙○○所乘機車達七‧二公尺，撞及路口北側敬業三路道路中央交通
    分隔島後始靜止，劉婷婷、丙○○所乘機車再與乙○○所駕車輛分離、續向北及
    東北方滑行約十三‧二公尺，進入路口北側敬業三路南向北方向外側車道中始靜
    止，劉婷婷因而受有頭部外傷併嚴重腦挫傷、上頷骨、下頷骨、齒槽骨骨折、左
    側脛腓骨骨折、骨盆骨折、腹部鈍傷、右眼挫傷、臉部、軀幹、肢體多處擦傷（
    左眼上方二‧五×二公分、右額二×二公分、右顴五×三公分、右嘴角外側二×
    一公分、右上腹部及右下腹部十五×十二公分、右髖部三×三公分、右膝二×二
    ‧五公分、左手０‧五×一公分擦傷、右眼瘀腫、下唇一‧五×一公分撕裂傷、
    頸椎損傷）之傷勢，導致人格退化、記憶缺損、器質性腦傷症候群（總智商為七
    四），雖經住院、門診治療、復健，智力仍明顯退化、行為幼稚，左下肢並有難
    治之腓神經損傷、影響下肢活動，達健康上、身體上重大難治傷害之程度；丙○○則受有左股骨骨折、左側脛骨腓骨開放性骨折、左側脛骨平台骨折、左側內踝
    骨折、左足第一趾近端趾骨開放性骨折、左腕橈骨遠端骨折、左足深部撕裂傷（
    大於十公分）、腹部鈍挫傷之傷勢（劉婷婷因過失致丙○○受傷部分未據告訴）
    。乙○○肇事後，主動撥打電話報警，並於員警前往現場處理時，不逃避接受裁
    判而向員警自首、承認為肇事人而願接受裁判。
二、案經劉婷婷法定代理人丁○○訴由臺北市政府警察局中山分局、丙○○訴由臺灣
    臺北地方法院檢察署檢察官偵查起訴。
    理    由
一、訊據被告乙○○固不否認於右揭時間駕駛車牌號碼ＤＣ－九三二八號自用小客車
    沿臺北市○○○路南向北方向內側車道行駛，行經該路段與樂群二路交岔路口，
    因深夜車輛稀少，即貿然以逾每小時六十公里之速度高速行駛，適被害人劉婷婷
    違規騎乘號牌遺失、未懸掛號牌之車牌號碼ＪＡＵ－二０六號重型機車後載告訴
    人丙○○，沿臺北市○○○路由東向西方向行駛，行至該路段與敬業三路交岔路
    口，貿然闖越紅燈、跨越停止線、進入路口，其見狀閃煞不及，所駕車輛前車頭
    遂猛力撞擊被害人二人所乘機車左側車身，再撞及路口北側敬業三路道路中央交
    通分隔島後始靜止，被害人二人因而分別受有前揭傷勢，被害人劉婷婷部分並導
    致智力明顯退化、行為幼稚、左下肢有難治之腓神經損傷、影響下肢活動等情，
    惟矢口否認因過失傷害人致重傷，辯稱：本件事故發生乃被害人劉婷婷騎乘機車
    闖越紅燈所致，其並無過失云云。
二、經查：
（一）被告於九十二年一月十五日凌晨一時四十三分許，駕駛車牌號碼ＤＣ－九三二
      八號自用小客車，沿臺北市○○○路南向北方向內側車道行駛，行經該路段與
      樂群二路交岔路口，擬由南向北方向直行通過路口，竟疏未注意車前狀況，且
      因深夜車輛稀少，即貿然以逾每小時六十公里之速度高速行駛，適被害人劉婷
      婷違規騎乘號牌遺失、未懸掛號牌之車牌號碼ＪＡＵ－二０六號重型機車後載
      告訴人丙○○，沿臺北市○○○路由東向西方向行駛，行近該路段與敬業三路
      交岔路口、尚未到達路口東向西方向停止線之際，亦疏未注意汽機車行駛至交
      岔路口，應遵守燈光號誌之指示，因深夜車輛稀少且急欲趕往所就讀之實踐大
      學臺北校區複製電腦程式，即貿然闖越紅燈、跨越停止線、進入路口，嗣被害
      人所乘機車進入路口約六公尺餘，被告所駕車輛亦高速接近並進入路口，被告
      察見前方被害人所乘機車時，已閃煞不及，被告所駕車輛前車頭遂猛力撞擊被
      害人所乘機車左側車身，被告所駕車輛並向北推移被害人所乘機車達七‧二公
      尺，撞及路口北側敬業三路道路中央交通分隔島後始靜止，被害人所乘機車再
      與被告所駕車輛分離、續向北及東北方滑行約十三‧二公尺，進入路口北側敬
      業三路南向北方向外側車道中始靜止，被害人劉婷婷因而受有頭部外傷併嚴重
      腦挫傷、上頷骨、下頷骨、齒槽骨骨折、左側脛腓骨骨折、骨盆骨折、腹部鈍
      傷、右眼挫傷、臉部、軀幹、肢體多處擦傷之傷勢，告訴人丙○○則受有左股
      骨骨折、左側脛骨腓骨開放性骨折、左側脛骨平台骨折、左側內踝骨折、左足
      第一趾近端趾骨開放性骨折、左腕橈骨遠端骨折、左足深部撕裂傷、腹部鈍挫
      傷等傷勢之事實，除被告有無過失外，已經被告於警、偵訊及本院調查、審理
      中坦承不諱，除被害人劉婷婷所乘機車有無闖越行車管制號誌圓形紅燈外，亦
      與告訴人丙○○指訴情節及臺北市政府警察局中山分局交通分隊道路交通事故
      調查報告表、現場圖、談話紀錄表、補充資料表、現場照片、車輛照片、（偵
      卷第三一、三七、五四至五七頁）診斷證明書所載相符。
（二）其中九十二年一月十五日凌晨一時四十三分許之天氣晴，臺北市○○○路與樂
      群二路交岔路口夜間有照明、視距良好，市區○○道路乾燥、無缺陷及障礙，
      行車管制號誌運作正常，依被告之智識、能力，又不能注意之情事，及員警到
      場時，事故地點路口號誌為行車管制號誌（紅綠燈），並非特種閃光號誌（閃
      光紅燈或黃燈），以及事故後肇事路口北側留有一道幾近南－北走向、始自路
      口北側中間略偏東、樂群二路東向西方向外側車道前方、北側路緣延伸線南方
      四‧三公尺處、終於路口北側中間、樂群二路北側路緣延伸線北方約三公尺處
      、朝向被告所駕車輛最後停止位置車尾部分、長約七‧二公尺之白色刮地痕（
      以下簡稱「現場圖刮地痕」），被告所駕車輛車頭朝北（略偏西）、撞及路
      口北側敬業三路道路中央交通分隔島，被害人所乘機車則向右倒地、最後倒地
      位置在被告所駕車輛最後停止位置東北方、路口北側之敬業三路南向北方向外
      側車道內、距離被告所駕車輛前車頭約十一‧三公尺處（計算方式：「被害人
      所乘機車最後倒地位置與樂群二路北側路緣延伸線之距離」二二‧五公尺，減
      去「被告所駕車輛最後停止位置車頭與樂群二路北側路緣延伸線之距離」十一
      ‧二公尺，即為被告所駕車輛最後停止位置與被害人所乘機車最後倒地位置間
      之距離），並在地面留下始自被告所駕車輛最後停止位置東北方未滿一公尺處
      、終於被害人所乘機車最後倒地位置車身下方、原呈南－北走向、後轉為西南
      －東北走向、長約十三‧二公尺之刮地痕（以下簡稱「現場圖刮地痕」），
      被告所駕車輛最後停止位置與被害人所乘機車最後倒地位置間，地面殘留有大
      量汽機車碎片，被害人所乘機車事故後左側車身內凹、前車頭輪軸斷裂、前輪
      掉落、座墊脫落、車殼破碎、右側車身有刮地痕、油料溢出，全車體支離破碎
      ，被告所駕車輛則前車頭嚴重內凹損壞（前保險桿彎曲變形、前車燈破損、引
      擎蓋內凹突起）、大牌脫落飛濺至路口北側敬業三路南向北方向內側車道內，
      業據證人即當日據報到場處理之臺北市政府警察局中山分局交通分隊員警甲○○觀察後標繪、證述翔實，且有道路交通事故調查報告表、現場照片可稽，亦
      為被告所不爭執。
（三）雖辯護人一再陳稱「現場圖刮地痕」應為煞車痕云云，但該痕跡確為機車刮
      地痕、非煞車痕，已經證人甲○○當場判明後於本院證述明確，證人甲○○任
      職臺北市政府警察局中山分局交通分隊業已十三年，職司車禍事故現場處理，
      負責車禍事故現場固定、標繪、採證、查訪目擊者並製作筆錄，經歷完整豐富
      ，證人甲○○與被告、被害人二人均素不相識、無任何宿怨仇隙或故舊交誼，
      衡情應無故意就特定跡證為虛偽不實記載、判別之可能或必要，且證人甲○○
      業就刮地痕與煞車痕之區別為合理詳盡之說明（參本院九十三年六月九日審判
      期日筆錄第十五頁，蓋煞車痕為車輛輪胎因煞車鎖死後，車身仍因慣性作用前
      移，車輪因而與地面摩擦，車輪橡膠殘留地面所生，色澤應呈現車輪橡膠之黑
      色，且寬度與車輪一致，但刮地痕為金屬或塑膠與地面刮擦造成，色澤多呈現
      白亮，寬度與車輪不同），參諸本院卷第五二頁上方現場照片所示該被告所駕
      車輛最後停止位置後方、路口中黃色網狀線內地面痕跡呈現灰、白色，寬度顯
      較車輪為大，且該痕跡起點在路口北側略偏東、樂群二路東向西方向外側車道
      前方，本件事故又係被告所駕車輛車頭撞及被害人所乘機車車身左側，造成被
      害人所乘機車左側車身內凹、向右倒地，右側車身留下刮地痕，最後並向東北
      方滑行、倒在路口北側敬業三路南向北方向外側車道上，前曾提及，該痕跡符
      合被害人所乘機車沿樂群二路東向西方向外側車道行駛、進入路口後左側車身
      遭被告所駕車輛車頭垂直撞及、續向北推行、右側車身倒地刮擦地面之情節，
      是「現場圖刮地痕」確為被害人所乘機車在地面所留之刮地痕跡，並非煞車
      痕，殆無疑義。
（四）事故後被害人劉婷婷受有頭部外傷併嚴重腦挫傷、上頷骨、下頷骨、齒槽骨骨
      折、左側脛腓骨骨折、骨盆骨折、腹部鈍傷、右眼挫傷、臉部、軀幹、肢體多
      處擦傷（左眼上方二‧五×二公分、右額二×二公分、右顴五×三公分、右嘴
      角外側二×一公分、右上腹部及右下腹部十五×十二公分、右髖部三×三公分
      、右膝二×二‧五公分、左手０‧五×一公分擦傷、右眼瘀腫、下唇一‧五×
      一公分撕裂傷、頸椎損傷）之傷勢，導致人格退化、記憶缺損、器質性腦傷症
      候群（總智商為七四），雖經住院、門診治療、復健，智力仍明顯退化、行為
      幼稚，左下肢並有難治之腓神經損傷、影響下肢活動，達健康上、身體上重大
      難治傷害之程度，並經臺灣臺北地方法院檢察署檢察官及本院職權查證屬實，
      有（偵卷第三一、三七、五四至五七頁）診斷證明書、（偵卷第六八至七十頁
      ）財團法人嘉義基督教醫院（以下簡稱嘉義基督教醫院）（九十二）嘉基醫字
      第０八０一號、第０八０三號、財團法人天主教聖馬爾定醫院（以下簡稱聖馬
      爾定醫院）（九二）惠醫字第０六三六號、（本院卷第九八頁）聖馬爾定醫院
      （九二）惠醫字第一五九０號、（本院卷第一００頁）嘉義基督教醫院（九十
      二）嘉基醫字第二二０七號覆函在卷可資參佐。
（五）當日被告所駕車輛以逾每小時六十公里之速度超速行駛，已經被告於警、偵訊
      及本院審理中坦認無訛，核與告訴人丙○○指陳被告所駕車輛車速甚快等節一
      致，參諸證人即當日聽聞碰撞聲響而駕車前往察看之曹學錦原係在臺北市○○○路、樂群三路交岔路口旁用餐，有談話紀錄表可參，而敬業三路、樂群三路
      交岔路口距本件事故地點即敬業三路、樂群二路交岔路口尚有數百公尺之遙，
      此觀卷附地圖暨比例尺所載即明，足見本件事故二車碰撞聲響極為響亮，被告
      所駕車輛碰撞後續依原行進方向（即向北）推行原東向西方向行駛之被害人所
      乘機車達七‧二公尺，撞及路口北側敬業三路道路中央交通分隔島、造成車頭
      嚴重內凹損壞後始停止，被害人所乘機車並因撞擊力續向北及東北方滑行十三
      ‧二公尺，全車體復因撞擊力支離破碎，被害人二人傷勢均甚為嚴重，業如前
      載，顯見撞擊力道極鉅、被告所駕車輛車速非慢，是被告關於其超速行駛之自
      白非唯出於任意，且與事實吻合，非無可採。
（六）又檢察官起訴書雖認被告當日駕車行近臺北市○○○路、樂群二路交岔路口，
      違反行車管制號誌圓形紅燈之指示、跨越停止線、進入路口，惟並無證據可資
      佐憑，蓋被告始終堅詞否認違反行車管制號誌指示，告訴人丙○○亦證稱當日
      其為後座乘客、車輛行進間並未注意路口號誌，而被告製作談話紀錄表之際即
      供稱其行向之行車管制號誌為圓形綠燈，斯時事故甫發生未久，被告就事故經
      過記憶應甚為清晰、正確，所述車禍情節亦較未經刪改、潤飾，參諸被告於警
      、偵訊及本院審理中亦始終坦認當日其所駕車輛以逾每小時六十公里之速度超
      速行駛，前曾提及，足見被告就事故情節始終坦白陳述、並無隱諱，且以被害
      人所乘機車「現場圖刮地痕」起點判斷，被告所駕車輛撞及被害人所乘機車
      之際，業已由南向北方向通過過半路口、前行逾十三‧七公尺（計算方式：「
      樂群二路東向西方向二車道寬度」六公尺、三公尺，加上「樂群二路西向東方
      向二車道寬度」三公尺、六公尺，減去「『現場圖刮地痕』起點至樂群二路
      北側路緣延伸線之距離」四‧三公尺，計為十三‧七公尺，此距離尚不包括路
      口南向北方向停止線至樂群二路南側路緣之距離），倘被告所駕車輛確闖越紅
      燈、進入路口，焉能安然通過樂群二路西向東方向及東向西方向內側車道車流
      、前行逾十三公尺之遙？反之，被害人所乘機車則僅由東向西進入路口約六公
      尺即發生碰撞（計算方式：「敬業三路南向北方向二車道寬度」六公尺、三公
      尺，減去「『現場圖刮地痕』起點與敬業三路中央交通分隔島延伸線間距離
      」三‧五公尺，計為五‧五公尺，此距離亦不包括路口東向西方向停止線至敬
      業三路東側路緣之距離），故當日被告並未闖越行車管制號誌圓形紅燈，應堪
      認定。
（七）至臺北市交通管制工程處北市交工控字第０九二三三五九九五００號覆函固稱
      本件事故地點即臺北市○○○路、樂群二路交岔路口，上午七時起至晚間十一
      時止之行車管制號誌為普通二時相管制號誌（即路口東西向為綠燈時，南北向
      為紅燈，南北向為綠燈時，東西向為紅燈），晚間十一時起至翌日上午七時止
      之行車管制號誌為閃光號誌（即路口敬業三路南北向閃光黃燈，樂群二路東西
      向閃光紅燈），但九十二年一月十五日凌晨一時四十三分許該路口之號誌確仍
      為二時相之行車管制號誌，該號誌為正常電腦自動運作，未經到場員警改以手
      動操控，此經證人甲○○陳明在卷，本院卷第四七頁下方、第四八頁現場照片
      並可察見敬業三路方向號誌出現圓形綠燈或紅燈，本院卷第五一頁上方現場照
      片復清晰可見事故現場敬業三路方向號誌為圓形紅燈，樂群二路方向號誌為圓
      形綠燈，而斯時號誌倘已改換為閃光黃燈、紅燈號誌，該路口任一方向號誌均
      無可能顯示綠燈，敬業三路方向號誌亦無可能顯示紅燈，從而，臺北市交通管
      制工程處就該路口號誌資料顯有錯誤，尚難遽採。
（八）當日被告所駕車輛行經臺北市○○○路、樂群二路交岔路口既未闖越行車管制
      號誌圓形紅燈，此經本院審認如前，該路口號誌為普通二時相管制號誌，即路
      口南北向如為綠燈，東西向則為紅燈，被告所駕車輛復係以逾每小時六十公里
      之速度前行，進入路口約十三‧七公尺即與甫進入路口約六公尺之被害人所乘
      機車碰撞，前皆述及，則當日被告所駕車輛由南向北方向進入路口至發生碰撞
      費時不到一秒鐘（計算方式：每小時六十公里等逾每六十分鐘前行六萬公尺，
      等於每分鐘前行一千公尺，約等於每秒前行十六‧七【以下四捨五入】公尺，
      前行十三‧七公尺需時約０‧八【以下四捨五入】秒），斯時路口東西向行車
      管制號誌要無可能轉變為圓形綠燈，亦即當日被害人所乘機車係闖越行車管制
      號誌圓形紅燈、進入路口。
（九）惟臺北市○○○路甚為寬闊平直且照明充足，此觀本院卷第四七頁、四八頁下
      方、四九頁上方、五一頁上方、五二頁上方現場照片所示即明，被告應可察見
      車輛前方相當距離以外之道路、人車情狀。
（十）按道路交通安全規則所用名詞「汽車」指在道路上不依軌道或電力架線而以原
      動機行駛之車輛（包括機器腳踏車）；前項第一款所指之汽車，如本規則同一
      條文或相關條文就機器腳踏車另有規定者，係指除機器腳踏車以外四輪以上之
      車輛；行車速度，依速限標誌或標線之規定，無標誌或標線者，應依左列規定
      ：（一）行車時速不得超過五十公里；汽車行駛時，駕駛人應注意車前狀況，
      隨時採取必要之安全措施；駕駛人駕駛汽車，應遵守道路交通標誌、標線、號
      誌之指示；汽車行駛至交岔路口，其行進、轉彎，應依左列規定：（一）應遵
      守燈光號誌之指示；行車管制號誌各燈號顯示之意義如左：五、圓形紅燈：（
      一）車輛面對圓形紅燈表示禁止通行，不得超越停止線或進入路口，道路交通
      安全規則第二條第一項第一款第二項、第九十三條第一項第一款前段、第九十
      四條第三項、第九十條前段、第一百零二條第一項第一款前段，道路交通標誌
      標線號誌設置規則第二百零六條第五款第一目定有明文。本件被告於九十二年
      一月十五日凌晨一時四十三分許，駕駛車牌號碼ＤＣ－九三二八號自用小客車
      ，沿臺北市○○○路南向北方向內側車道行駛，行經該路段與樂群二路交岔路
      口，擬由南向北方向直行通過路口，當時天氣晴、夜間有照明、視距良好，市
      區○○道路乾燥、無缺陷及障礙，行車管制號誌運作正常，依其智識、能力，
      又不能注意之情事，前已述及，詎被告竟疏未注意車前狀況，且因深夜車輛稀
      少，即貿然以逾每小時六十公里之速度高速行駛，適被害人劉婷婷違規騎乘號
      牌遺失、未懸掛號牌之車牌號碼ＪＡＵ－二０六號重型機車後載告訴人丙○○
      ，沿臺北市○○○路由東向西方向行駛，行近該路段與敬業三路交岔路口、尚
      未到達路口東向西方向停止線之際，亦疏未注意汽機車行駛至交岔路口，應遵
      守燈光號誌之指示，而車輛面對行車管制號誌圓形紅燈表示禁止通行、不得超
      越停止線或進入路口，因深夜車輛稀少且急欲趕往所就讀之實踐大學臺北校區
      複製電腦程式，即貿然闖越紅燈、跨越停止線、進入路口，嗣被害人所乘機車
      進入路口約六公尺，被告仍未察見前方被害人所乘機車動態，猶駕車高速接近
      並進入路口，遲至被告所駕車輛距離被害人所乘機車約僅三、四公尺處，被告
      始察見前方被害人所乘機車，以被告斯時之車速已閃煞不及，被告所駕車輛前
      車頭遂猛力撞擊被害人所乘機車左側車身，被告所駕車輛並因車速過快、向北
      推移被害人所乘機車達七‧二公尺，撞及路口北側敬業三路道路中央交通分隔
      島後始靜止，被害人所乘機車再與被告所駕車輛分離、續向北及東北方滑行約
      十三‧二公尺，進入路口北側敬業三路南向北方向外側車道中始靜止，被害人
      劉婷婷因而受有頭部外傷併嚴重腦挫傷、上頷骨、下頷骨、齒槽骨骨折、左側
      脛腓骨骨折、骨盆骨折、腹部鈍傷、右眼挫傷、臉部、軀幹、肢體多處擦傷之
      傷勢，導致人格退化、記憶缺損、器質性腦傷症候群，雖經住院、門診治療、
      復健，智力仍明顯退化、行為幼稚，左下肢並有難治之腓神經損傷、影響下肢
      活動，達健康上、身體上重大難治傷害之程度，告訴人丙○○則受有左股骨骨
      折、左側脛骨腓骨開放性骨折、左側脛骨平台骨折、左側內踝骨折、左足第一
      趾近端趾骨開放性骨折、左腕橈骨遠端骨折、左足深部撕裂傷、腹部鈍挫傷之
      傷勢，被告有未注意車前狀況、超速行駛之過失甚明，且其過失行為與被害人
      二人之傷勢間，有相當因果關係，就被告超速行駛為肇事原因部分，臺北市車
      輛行車事故鑑定委員會、臺北市政府交通局亦同此認定，有臺北市車輛行車事
      故鑑定委員會北鑑審字第０九二三０一一二四００號覆函暨鑑定意見書、附圖
      、說明、臺北市政府交通局北市交五字第０九三三一二四四七００號覆函暨鑑
      定覆議意見書附卷可佐；至號誌部分，鑑定、覆議意見既均未能就被告、被害
      人何者闖越紅燈為判別，該部分之意見自難採信。
（十一）汽車駕駛人雖可信賴其他參與交通之對方亦能遵守交通規則，同時為必要之
        注意，謹慎採取適當之行動，而對於不可知之對方違規行為並無預防之義務
        ，惟對於違規行為所導致之危險，若屬已可預見，且依法律、契約、習慣、
        法理及日常生活經驗等，在不超越社會相當性之範圍應有注意之義務者，自
        仍有以一定之行為避免結果發生之義務，倘關於他人之違規事實已極明顯，
        同時有充足之時間可採取適當之措施以避免發生交通事故之結果時，即不得
        以信賴他方定能遵守交通規則為由，以免除自己之責任，最高法院七十四年
        台上字第四二一九號、八十四年台上字第五三六０號迭著有判例可資參照，
        是汽車駕駛人對於他人之違規行為縱無預見及防止之義務，仍應於已盡法律
        、契約、習慣、法理、日常生活經驗下應盡之相當注意義務後，始得據以主
        張對該他人違規行為所生危害無法預見、防止而無過失，合先敘明。本件被
        告既有疏未注意車前狀況、超速行駛致未能及時為煞停、閃避必要安全措施
        之過失，業如前述，告訴人丙○○所乘坐機車駕駛人即被害人劉婷婷雖亦有
        行經交岔路口違反行車管制號誌圓形紅燈指示、跨越停止線、進入路口之過
        失，揆諸上揭判例、說明，被害人之過失並不能解免被告之過失，併此敘明
        。
（十二）綜上所述，本件事證已臻明確，被告所辯咸無可採，其犯行已堪認定，應依
        法論科。
三、被害人劉婷婷因本件事故受有頭部外傷併嚴重腦挫傷、上頷骨、下頷骨、齒槽骨
    骨折、左側脛腓骨骨折、骨盆骨折、腹部鈍傷、右眼挫傷、臉部、軀幹、肢體多
    處擦傷之傷勢，導致人格退化、記憶缺損、器質性腦傷症候群，雖經住院、門診
    治療、復健，智力仍明顯退化、行為幼稚，左下肢並有難治之腓神經損傷、影響
    下肢活動，達健康上、身體上重大難治傷害之程度，業已論及，依刑法第十條第
    四項第六款之規定，應屬重傷害，是核被告所為，係犯刑法第二百八十四條第一
    項前段之過失傷害罪及後段之過失傷害人致重傷罪。被告以一過失行為造成被害
    人劉婷婷重傷及告訴人丙○○受傷，係以一行為觸犯過失傷害人致重傷及過失傷
    害罪二罪名，為同種想像競合犯，應依刑法第五十五條之規定，從一重之過失傷
    害人致重傷致人於死罪處斷。被告肇事後，主動以斯時持有之00000000
    00號行動電話報警，且於員警前往現場處理時，不逃避接受裁判而向員警自首
    、承認為肇事人而願接受裁判，此經本院職權查證翔實，有臺北市政府警察局北
    市警勤字第０九二四二八六二四００號覆函暨勤務指揮中心受理各類案件記錄單
    、臺北市政府警察局中山分局交通分隊自首調查表足徵，被告於有權偵查犯罪之
    機關尚不知犯罪事實及犯罪人之前自首而願接受裁判，應依刑法第六十二條前段
    之規定減輕其刑。爰審酌被告並無前科、素行良好，有臺灣高等法院被告全國前
    案紀錄表可佐，因一時貪便求快、疏未遵守道路交通安全規則，終至肇事致告訴
    人丙○○受傷、被害人劉婷婷重傷，被害人二人傷勢均甚為嚴重，被告肇事迄今
    已逾一年猶未賠償被害人，但其犯後旋即撥打電話報警、向員警自首坦承犯行，
    於警、偵訊及本院審理中，復均據實陳述事故經過、非無悔意，且本件事故之發
    生，告訴人丙○○所乘機車駕駛人即被害人劉婷婷違反行車管制號誌指示闖越紅
    燈、過失情節亦甚為嚴重等一切情狀，認檢察官求處有期徒刑十月，略嫌過重，
    而量處如主文所示之刑，並諭知如易科罰金之折算標準，以資懲儆。
據上論斷，應依刑事訴訟法第二百九十九條第一項，刑法第二百八十四條第一項、第
五十五條、第六十二條前段、第四十一條第一項前段，罰金罰鍰提高標準條例第一條
前段、第二條，判決如主文。
本案經檢察官越方如到庭執行職務。
中　　　華　　　民　　　國　　九十三　　年　　　七　　　月　　　九　　　日
                              臺灣臺北地方法院交通法庭
                                  審判長法  官  洪  文  慧
                                        法  官  鄧  德  倩
                                        法  官  陳  婷  玉
右正本證明與原本無異。
如不服本判決，應於判決送達後十日內向本院提出上訴狀（應抄附繕本）。告訴人或
被害人如對於本判決不服者，應具備理由請求檢察官上訴，其上訴期間之計算係以檢
察官收受判決正本之日期為準。
                                        書記官  江  虹  儀
中　　　華　　　民　　　國　　九十三　　年　　　七　　　月　　　九　　　日
